臺灣屏東地方法院刑事判決　　　　　　 110年度交訴字第53號
公　訴　人　臺灣屏東地方檢察署檢察官
被　　　告　曾玉香


上列被告因公共危險等案件，經檢察官提起公訴（110 年度偵字
第3901號），被告於準備程序中，就被訴事實為有罪之陳述，本
院告知其簡式審判程序之旨，並聽取當事人意見後，裁定由受命
法官獨任依簡式審判程序審理，茲判決如下：
    主  文
曾玉香犯無駕駛執照駕車過失傷害罪，處有期徒刑參月，如易科
罰金，以新臺幣壹仟元折算壹日。又犯肇事致人傷害逃逸罪，累
犯，處有期徒刑捌月。
    事  實
一、曾玉香前考領有普通小型車之駕駛執照，惟於民國101 年間
    ，因「酒駕吊銷」而遭註銷其駕駛執照，其於未重新考領駕
    駛執照前，竟仍於110 年3 月18日5 時45分許，駕駛其配偶
    詹美玉所有車牌號碼000-0000號自用小貨車（起訴書誤載為
    自小客貨車），沿屏東縣枋寮鄉中山路2 段由北往南方向行
    駛，行經該路段66號旁之交岔路口時，本應注意汽車行駛至
    交岔路口，轉彎車應讓直行車先行，而依當時天候晴、有晨
    光、路面為柏油鋪裝、乾燥、無缺陷、道路上無障礙物且視
    距良好，並無不能注意之情事，詎曾玉香竟疏未注意讓直行
    車先行即貿然左轉彎，適有林闊研騎乘車牌號碼000-0000號
    普通重型機車自對向車道沿中山路2 段由南往北方向直行至
    該處，兩車因而發生碰撞，林闊研人車倒地，並受有左側第
    3 及第4 肋骨骨折、頭部外傷併腦震盪、兩側下肢挫傷及擦
    傷、左上肢及骨盆挫傷及擦傷等傷害。詎曾玉香明知其駕車
    肇事，致林闊研倒地受傷，竟基於肇事致人傷害逃逸之犯意
    ，未留於現場等候警方到場處理，亦未經林闊研同意或留下
    姓名與聯絡資料，即逕行駕駛上開小貨車離開現場而逃逸。
    嗣警方據報到場處理，經調閱附近路口監視錄影畫面，始悉
    上情。
二、案經林闊研訴由屏東縣政府警察局枋寮分局報告臺灣屏東地
    方檢察署檢察官偵查起訴。
    理  由
一、本案被告曾玉香所涉犯者，非為死刑、無期徒刑、最輕本刑
    三年以上有期徒刑之罪或高等法院管轄第一審之案件，被告
    於準備程序進行中，先就被訴事實為有罪之陳述，經告以簡
    式審判程序之旨，並聽取公訴人及被告之意見後，本院爰依
    刑事訴訟法第273 條之1 第1 項之規定，裁定由受命法官獨
    任以簡式審判程序進行審理，是本案之證據調查，依刑事訴
    訟法第273 條之2 規定，不受同法第159 條第1 項、第161
    條之2 、第161 條之3 、第163 條之1 及第164 條至第170
    條規定之限制，合先敘明。
二、上開犯罪事實，業據被告於本院審理時坦承不諱（見本院卷
    第86、94頁），核與證人即告訴人林闊研於警詢及偵查時證
    述之情節相符（見警卷第11-14 頁；偵卷第15-16 頁），並
    有車號查詢車牌號碼000-0000號汽車車籍資料、車號查詢車
    牌號碼000-0000號機車車籍資料、枋寮醫療社團法人枋寮醫
    院診斷證明書、道路交通事故現場圖、道路交通事故調查報
    告表㈠、㈡、屏東縣政府警察局枋寮分局建興派出所疑似道
    路交通事故肇事逃逸追查表、屏東縣政府警察局道路交通事
    故當事人登記聯單、屏東縣政府警察局舉發違反道路交通管
    理事件通知單影本及道路交通事故照片等件在卷可稽（見警
    卷第21、31-41 、51-73 頁），足認被告之任意性自白與事
    實相符，堪以採信。
三、按汽車行駛至交岔路口，轉彎車應讓直行車先行，道路交通
    安全規則第102 條第1 項第7 款規定甚明。查被告前考領有
    普通小型車之駕駛執照，有證號查詢汽車駕駛人資料1 紙附
    卷可稽（見警卷第23頁），就此自不得諉為不知。而依當時
    天候晴、有晨光、路面為柏油鋪裝、乾燥、無缺陷、道路上
    無障礙物且視距良好等情，有上開道路交通事故調查表㈠在
    卷足憑（見警卷第39頁），是客觀上並無不能注意之情事，
    被告如能依規定為前開注意，當可避免本件車禍之發生，詎
    其未讓直行之告訴人先行即貿然左轉彎，2 車因而發生碰撞
    ，被告之駕駛行為顯有過失，且其過失行為確使告訴人因而
    受有前揭傷害，被告之過失行為與告訴人之受傷結果間，應
    具有相當因果關係甚明。又被告明知其已肇事致人受傷，未
    留置現場等待員警到場處理，亦未取得告訴人之同意或留下
    個人聯絡資料即逕行離去，其主觀上具有肇事逃逸之犯意，
    且客觀上確有於肇事後逕自離開現場之犯行，亦為明確，而
    可認定。綜上，本案事證明確，被告上開犯行均堪以認定，
    均應依法論科。
四、論罪科刑：
  ㈠按行為後法律有變更者，適用行為時之法律，但行為後之法
    律有利於行為人者，適用最有利於行為人之法律，刑法第2
    條第1 項定有明文。本件被告行為後，刑法第185 條之4 業
    於110 年5 月28日修正公布，並於同年月30日施行。修正前
    刑法第185 條之4 係規定：「駕駛動力交通工具肇事，致人
    死傷而逃逸者，處1 年以上7 年以下有期徒刑。」，修正後
    則規定：「駕駛動力交通工具發生交通事故，致人傷害而逃
    逸者，處6 月以上5 年以下有期徒刑；致人於死或重傷而逃
    逸者，處1 年以上7 年以下有期徒刑（第1 項）。犯前項之
    罪，駕駛人於發生交通事故致人死傷係無過失者，減輕或免
    除其刑（第2 項）。」，而本案係被告駕駛動力交通工具過
    失致被害人受傷之情形，故本案法定刑係由修正前「處1 年
    以上7 年以下有期徒刑」，修正為「處6 月以上5 年以下有
    期徒刑」刑度，是適用修正後刑法第185 條之4 第1 項之規
    定較有利於被告，則依刑法第2 條第1 項但書規定，應適用
    修正後刑法第185 條之4 第1 項前段之規定論處。
  ㈡核被告所為，分別係犯道路交通管理處罰條例第86條第1 項
    、刑法第284 條前段之無駕駛執照駕車過失傷害罪及刑法第
    185 條之4 第1 項前段之肇事致人傷害逃逸罪。公訴意旨就
    被告所涉過失傷害部分，認僅涉犯刑法第284 條前段之過失
    傷害罪嫌，而漏論道路交通管理處罰條例第86條第1 項之規
    定，於法尚有未合，惟因基本社會事實尚屬同一，爰依刑事
    訴訟法第300 條、第95條第1 項第1 款後段之規定，告知被
    告所犯法條及罪名後（見本院卷第86、94頁），依法變更起
    訴法條予以審理。被告就上開2 罪間，罪名互異，行為互殊
    ，應分論併罰。被告上開過失傷害犯行，應依道路交通管理
    處罰條例第86條第1 項之規定予以加重其刑。
  ㈢又被告前因犯不能安全駕駛動力交通工具罪，經本院以107
    年度交簡字第789 號判處有期徒刑2 月確定，於107 年8 月
    17日易科罰金執行完畢等情，有臺灣高等法院被告前案紀錄
    表附卷可查，被告於徒刑執行完畢後，5 年內故意再犯本件
    有期徒刑以上之肇事致人傷害逃逸罪，此部分為累犯，應依
    刑法第47條第1 項之規定加重其刑。至於司法院釋字第775
    號解釋，依解釋文及理由之意旨，係指構成累犯者，不分情
    節，一律加重最低本刑，於不符合刑法第59條所定要件之情
    形下，致生行為人所受之刑罰超過其所應負擔罪責之個案，
    不符罪刑相當原則、比例原則。於此範圍內，在修正前，為
    避免發生上述罪刑不相當之情形，法院就該個案應裁量是否
    加重最低本刑；依此，該解釋係指個案應量處最低法定刑、
    又無法適用刑法第59條在內減輕規定之情形，法院應依此解
    釋意旨裁量不予加重最低本刑（最高法院108 年度台上字第
    338 號判決亦同此旨），本件依被告累犯及前揭肇事致人傷
    害逃逸犯行之犯罪情節，並無上開解釋所指罪刑不相當之情
    事，附此敘明。
  ㈣爰以行為人之責任為基礎，審酌被告未重新考領適當之駕駛
    執照前，竟仍駕車上路，且因過失發生本案交通事故，致告
    訴人受有前揭傷害，復於肇事後未留在現場，逕自離開現場
    逃逸，所為實有不該，惟念其坦承犯行之犯後態度，兼衡被
    告之前科素行（見前揭被告前案紀錄表，其中構成累犯部分
    不予重覆評價），暨其自陳學歷為國中畢業、現無業、已婚
    、有2 名成年子女之家庭生活狀況（見本院卷第101 頁）、
    告訴人所受傷害程度與範圍及被告未與告訴人達成和解並賠
    償其所受損害等一切情狀，分別量處如主文所示之刑，並就
    得易科罰金部分諭知易科罰金之折算標準。又被告所犯得易
    科與不得易科罰金之罪，依刑法第50條第1 項但書第1 款規
    定，不予合併定應執行刑。
據上論斷，應依刑事訴訟法第273 條之1 第1 項、第299 條第1
項前段、第300 條，道路交通管理處罰條例第86條第1 項，刑法
第2 條第1 項但書、第185 條之4 第1 項前段、第284 條前段、
第47條第1 項、第41條第1 項前段、第50條第1 項但書第1 款，
刑法施行法第1 條之1 第1 項，判決如主文。
本案經檢察官劉俊儀提起公訴，檢察官何克昌到庭執行職務。
中    華    民    國   110    年    10    月    22    日
                  刑事第二庭  法  官  曾思薇
以上正本證明與原本無異。
如不服本判決應於收受判決後20日內向本院提出上訴書狀，並應
敘述具體理由；其未敘述上訴理由者，應於上訴期間屆滿後20日
內向本院補提理由書（均須按他造當事人之人數附繕本）「切勿
逕送上級法院」。
中    華    民    國   110    年    10    月    22    日
                              書記官  盧建琳
附錄論罪科刑法條：
刑法第185條之4
駕駛動力交通工具發生交通事故，致人傷害而逃逸者，處 6 月
以上 5 年以下有期徒刑；致人於死或重傷而逃逸者，處 1 年以
上 7 年以下有期徒刑。
犯前項之罪，駕駛人於發生交通事故致人死傷係無過失者，減輕
或免除其刑。
刑法第284條
因過失傷害人者，處 1 年以下有期徒刑、拘役或 10 萬元以下
罰金；致重傷者，處 3 年以下有期徒刑、拘役或 30 萬元以下
罰金。